臺灣高等法院臺中分院刑事判決
111年度上易字第872號
上  訴  人  臺灣臺中地方檢察署檢察官
被      告  張馨瑜


上列上訴人因被告贓物等案件，不服臺灣臺中地方法院110年度
易字第1484號中華民國111年6月28日第一審判決(起訴案號：臺
灣臺中地方檢察署110年度偵字第13622號)，提起上訴，本院判
決如下：
    主  文
上訴駁回。
    理  由
一、公訴意旨略以：張朝閔與黃祺薰(原名黃詩萍)前為同居男女
    朋友，被告張馨瑜則與張朝閔有感情糾葛。緣張朝閔於民國
    108年8月27日1時許，在彰化縣○○鄉○○○0段000巷0號「
　　德興宮」前，以備用鑰匙啟動黃祺薰所有停放在上址之車牌
    號碼000-0000號自用小客車(下稱系爭車輛)，將系爭車輛駛離(
    黃祺薰指訴張朝閔此部分涉犯侵占、竊盜罪嫌，業經臺灣彰
    化地方檢察署檢察官分別以108年度偵字12495號、109年度偵字
    第5138號為不起訴處分確定)。其後張朝閔與張馨瑜發生感情
    糾紛，張馨瑜於108年9月5日5時許乘機開走系爭車輛，而於
    同日5時21分許，在臺中市豐原區豐原大道3段豐原區094616
    路燈前發生車禍，經張朝閔到場收取黃祺薰所有、原裝設在
    系爭車輛車內之GOLIFE牌、GoPad 5s型號聲控導航平板電腦(
    下稱導航平板電腦)，詎張朝閔未經黃祺薰同意，竟意圖為
    自己不法之所有，基於侵占之犯意，易持有為所有，將上開
    導航平板電腦予以侵占入己，並安裝在張馨瑜之車內使用而
    據為己有(此部分侵占犯行，業經原審判處罪刑確定)；再於
    108年9月5日後之某時日，將導航平板電腦轉贈予張馨瑜，
    而張馨瑜明知所張朝閔交付之該導航平板係張朝閔侵占黃祺
    薰所有之物品，竟仍基於收受贓物之故意而收取之。因認被
    告張馨瑜所為，係犯刑法第349條第1項之收受贓物罪嫌。
二、按犯罪事實應依證據認定之，無證據不得認定犯罪事實。不
    能證明被告犯罪者，應諭知無罪之判決。刑事訴訟法第154
    條第2項、第301條第1項分別定有明文。此所謂認定犯罪事
    實之證據，係指足以認定被告確有犯罪行為之積極證據而言
    ，該項證據自須適合於被告犯罪事實之認定，始得採為斷罪
    之資料，如未能發現相當證據，或證據不足以證明，自不能
    以推測或擬制之方法，以為裁判基礎。次按告訴人之告訴，
    係以使被告受刑事訴追為目的，其在訴訟利害關係上，與被
    告處於絕對相反之立場，故告訴人就其本身之被害事實予以
    陳述，須其陳述本身無瑕疵可指，且有足夠之補強證據擔保
    其陳述之內容確實與事實相符，達於一般人均能確信其為真
    實而無合理懷疑之程度，始得採為斷罪依據(最高法院
　　109年度台上字第5521號判決要旨)。
三、公訴意旨認被告張馨瑜涉犯收受贓物罪嫌，係以被告於偵查
    中之供述、證人即告訴人黃祺薰、證人張朝閔、陳秀娟、陳
    宥宇於偵查中之證述、張朝閔與暱稱「語晴」間之LINE對話
    紀錄、照片及錄音譯文、被告提出之GOLIFE廠牌GoPad 5s型
    號聲控導航平板電腦、產品保固卡及硬體規格表照片等，為
    其主要論據。被告則否認有收受贓物犯行，辯稱：我車上本
    來就有導航，是我自己買的，不是黃祺薰的，也不是張朝閔
    交給我的，當初購買的發票雖然沒有留存，但是為了維修之
    便，有把盒子和保固卡留下來，盒子上有序號，黃祺薰也有
    說她提出的導航照片不是她的，是她去網路上抓的等語。是
    告訴人指述其所有之導航平板電腦遭張朝閔侵占後，被告有
    自張朝閔處獲贈該導航平板電腦而收受贓物一情，既為被告
    所否認，則告訴人關於被告收受贓物之指述是否可信，自應
    調查有無其他補強證據，以資審認其指述內容之真實性。經
    查：
  ㈠證人即告訴人黃祺薰於原審審理時證稱：交查卷一第233頁及
    第235頁是我去錄影張馨瑜停在路邊車子內的導航，之後把
    它從影片擷取出來的照片，照片這個導航的序號只可以看到
    CCAJ17LP，不確定是批號還是序號，我確認這是我的導航，
    因為我的那台導航我有把它的標籤撕掉，但是我是沒有完全
    摳掉，所以它變右下角有缺一角的形狀，我的導航是在108
    年7月20日所訂購全新的，但我不知道是哪裡何時製造等語(
    原審卷第253、266頁)。而被告於偵查中即已提出其車上所
    裝設導航平板電腦及外盒、保固卡之照片(交查卷二第263至
    267頁)，並於111年6月7日原審審理時當庭提出上開導航平
    板電腦及外盒、保固卡，經原審勘驗結果如下：①被告庭呈
    之GOLIFE牌、GoPad 5s型號聲控導航平板電腦外盒上記載序
    號：GP5S00000000000，導航平板電腦機上的序號為：GP5S0
    0000000000，GOLIFE型號、GoPad 5s之下有記載「中國製造
    /2017年」、「CCAJ17LP000000」、「R00000」，產品保固
    卡並未記載購買日期，亦未記載經銷商、產品序列號，包裝
    盒內有使用說明手冊1份；②導航平板電腦裝上支架後，導航
    平板電腦背面所顯示畫面與被告所提出之被證二照片畫面相
    同，標籤上均顯示GOLIFE，型號GoPad 5s INPUT：5V2A 中
    國製造/2017年 CCAJ17LP000，此與告訴人前所提供交查卷
    一第235頁所拍攝被告車上導航平板電腦背面之畫面相同(原
    審卷第451頁)。又被告於上開審判期日提出之導航平板電腦
    ，業經告訴人當庭陳明：被告今日庭呈那台導航平板電腦不
    是我的等語(原審卷第451頁)。準此，被告既於原審當庭提
    出導航平板電腦及外盒、保固卡，而該外盒上記載之廠牌、
    序號、型號、製造年份、產品編號等，均與導航平板電腦機
    身上之標示相同，且被告提出之導航平板電腦裝上支架後，
    其背面所顯示的畫面，亦與告訴人前所提供交查卷一第235
    頁所拍攝被告車上導航平板電腦背面之畫面相同，足證被告
    當庭所提導航平板電腦為其於106年間所購買無疑，且與告
    訴人所拍攝裝設於被告車上之導航平板電腦係屬同一，而告
    訴人復陳明被告當庭所提導航平板電腦並非告訴人所有，自
    難認被告有何侵占告訴人所有導航平板電腦之行為。
  ㈡告訴人雖提出名人電腦股份有限公司出貨單影本，聲請原審
    發函查詢其於108年7月20日購買之導航平板電腦序號，然經
    原審函詢結果，該公司函覆：此位黃姓購買者於2019.07.20
    於我們的蝦皮平臺購買以上3項商品(如出貨單所示)，但本
    公司基於對於商品的出貨品質與控管並不會拆封顧客商品，
    故出貨產品百分百皆為全新未拆封之公司貨，所以沒有拆封
    產品紀錄序號的流程等語(原審卷第395頁名人電腦股份有限
    公司111年3月14日書面回函)，且告訴人於原審審理時陳稱
    ：我在110年10月25日聲請調查證據狀所附導航平板電腦的
    序號，不是我108年7月20日所購買的導航平板電腦序號，那
    只是範例，不是我那台的等語(原審卷第402頁)。而告訴人
    迄未提出其所有導航平板電腦之序號等資料，自無從認定被
    告車上裝設之導航平板電腦為告訴人所有。　
  ㈢再者，依張朝閔與暱稱「語晴」之LINE對話內容及語音留言
    譯文觀之，「語晴」詢問張朝閔是否有將平板導航贈送給被
    告，張朝閔回以「我沒有送給她，因為那時候後來小瑜的車
    有時候會借我，然後我就把它裝在她的車上」、「我沒有那
    個意思說這個送給妳，還是怎樣怎樣怎樣，因為我覺得那個
    還可以用，因為那個我也用習慣了，因為以前車都是我在開
    的，妳懂嗎？」等語(交查卷一第229頁)，堪認張朝閔縱曾
    於向被告借車使用時，有將侵占自告訴人之導航平板電腦安
    裝在被告車上，然張朝閔係為便利自己駕車時導航之用，並
    無將該導航平板電腦贈送給被告之意，且無證據證明被告知
    悉張朝閔向其借車使用時曾將該導航平板電腦安裝在車上，
    故無從認定被告主觀上有收受贓物之故意及客觀上有收受贓
    物之行為。  
四、綜上，本件尚無法以告訴人片面指述，逕認被告涉有收受贓
    物犯行，公訴人之舉證，無從說服法院形成被告有罪之心證
    ，本於罪證有疑、利於被告之原則，應為有利於被告之認定
    ，原審因此以不能證明被告犯罪，依刑事訴訟法第301條第1
    項規定諭知被告無罪之判決。經核原判決對於不能證明被告
    有檢察官所指收受贓物犯行，業已詳為調查審酌，並說明認
    定所憑之理由，且無違於證據法則，其認事用法均無不合。
    檢察官上訴意旨仍認應諭知被告有罪之判決，並不足採，其
    上訴為無理由，應予駁回。
據上論斷，應依刑事訴訟法第368條，判決如主文。
本案經檢察官蔡雯娟提起公訴，檢察官宋恭良提起上訴，檢察官
郭靜文到庭執行職務。
中　　華　　民　　國　　111 　年　　11　　月　　23　　日
                  刑事第八庭  審判長法  官  張靜琪
                                    法  官  簡婉倫
                                    法  官  黃小琴
以上正本證明與原本無異。
不得上訴。
                                    書記官  李宜珊
　　　　　　　　　　　　　　　　　　
中　　華　　民　　國　　111 　年　　11　　月　　23　　日